臺灣高等法院刑事裁定
109年度聲再字第462號
聲  請  人  
即受裁定人  李娉娉



上列聲請人因違反毒品危害防制條例案件，對於本院109年度毒
抗字第183號，中華民國109年10月7日第二審確定裁定，聲請重
新審理，本院裁定如下：
    主  文
重新審理及停止執行之聲請均駁回。 
    理  由
一、聲請意旨略以：檢察官於聲請及本院裁定時，有下列未予審
    酌之新證據可認聲請人即受裁定人李娉娉（下稱聲請人）應
    不施以觀察、勒戒之情形，爰依毒品危害防制條例第20條之
    1第1項第5款規定，聲請重新審理及停止執行：（一）觀諸
    民國105年2月7日國立臺灣大學醫學院附設醫院（下稱臺大
    醫院）心理衡鑑報告（聲證1）及106年4月13日馬偕紀念醫
    院心理衡鑑報告（聲證2），聲請人語文智力為中下程度偏
    低、對於社會刺激之理解能力降低、社會判斷力較差等情形
    ，足知其之智力係位於輕度智能障礙之邊緣，其固非身心障
    礙者，然其智能仍屬於非身心障礙者中最差的群體，可認其
    確實有理解檢察官詢問及表律自己意願之困難，兼以其於警
    詢及偵查中均無辯護人或輔佐人協助其表達意思，此導致聲
    請人陳述意見之權利以及合法聽審權之困難無法獲得補正；
    （二）聲請人固有施用海洛因、安非他命之犯行，然於家人
    勸阻感化下，即主動向警局投案，兼以其先前並無任何施用
    毒品前科，故可認其係初犯，惡性並非重大；又聲請人於10
    9年3月9日主動前往馬偕紀念醫院精神內科就診（聲證3），
    並告知醫生其有施用毒品之事實，經醫生評估後並開立Arip
    iprazole（安立妥）供戒毒期間情緒障礙之藥物，足認其確
    實已主動開始進行毒品戒治之治療。從而，本院依上開證據
    實可認定檢察官逕向原審法院聲請觀察、勒戒，其裁量顯有
    不當，自應予重新審理並撤銷觀察、勒戒之裁定，給予其為
    戒癮治療之處分及停止執行云云。
二、按觀察、勒戒及強制戒治之裁定確定後，有毒品危害防制條
    例第20條之1第1項第1至6款情形之一，認為應不施以觀察、
    勒戒或強制戒治者，受觀察、勒戒或強制戒治處分之人，或
    其法定代理人、配偶，或檢察官得以書狀敘述理由，聲請原
    裁定確定法院重新審理，毒品危害防制條例第20條之1第1項
    定有明文。而刑事訴訟法有關再審程序，乃對「確定判決」
    認定事實錯誤所設之救濟程序，「裁定」不得作為聲請再審
    之對象，是對於法院令入觀察、勒戒處所施以觀察、勒戒及
    令入戒治處所施以強制戒治之裁定，如有刑事訴訟法第420
    條所定事由時，因裁定不得聲請再審，即乏救濟之道，因之
    立法者乃於毒品危害防制條例第20條之1增訂得聲請重新審
    理之規定。亦即毒品危害防制條例第20條之1重新審理之規
    定，乃刑事訴訟法再審程序之特別規定，是以有關聲請重新
    審理之程序，應優先適用毒品危害防制條例之規定。又法院
    認為無重新審理之理由，或程序不合法者，應以裁定駁回之
    ，毒品危害防制條例第20條之1第4項前段亦有明文規定。
三、經查：
（一）查本院109年度毒抗字第183號裁定（下稱原確定裁定）係
      依聲請人於警詢中之供述、新北市政府警察局淡水分局受
      採集尿液檢體人姓名及檢體編號對照表、新北市政府警察
      局查獲毒品案件尿液檢體監管紀錄表及台灣檢驗科技股份
      有限公司109年2月26日濫用藥物檢驗報告等證據資料，並
      說明聲請人於偵查中所辯不可採之理由，認聲請人於109
      年2月10日某時，在友人「王翔豪」位於新北市淡水區興
      福寮之住處，以玻璃球吸食器燒烤之方式施用第二級毒品
      甲基安非他命1次，及於同年月12日中午12時許，在其先
      前位於淡水區學府路183號5樓之6室之住處內，以針筒注
      射之方式施用第一級毒品海洛因1次等犯行明確，乃以臺
      灣士林地方法院109年度毒聲字第76號裁定聲請人應入勒
      戒處所觀察、勒戒無違誤為由，駁回聲請人之抗告，併論
      聲請人抗告主張檢察官向法院聲請觀察、勒戒之裁量不當
      ，請求戒癮治療云云俱不足採，具體論析明確，有原確定
      裁定書附卷可按，並經本院依職權調取本院109年度毒抗
      字第183號案電子卷證核閱無訛。
（二）聲請人雖提出105年2月7日臺大醫院心理衡鑑報告（聲證1
      ）及106年4月13日馬偕紀念醫院心理衡鑑報告（聲證2）
      及指摘本件偵辦過程侵害其陳述意見、聽審權等權利，且
      不符合正當法律程序云云。惟上開心理衡鑑報告距案發之
      日已逾數年，僅係證明聲請人於行為前之心理情狀，仍無
      從憑以推認聲請人於警詢中已喪失辨別能力或控制能力，
      抑或有該等能力顯著降低之情形；且本件非刑事訴訟法第
      31條或第31條之1所定之強制辯護案件，其於警詢或偵查
      中，業經承辦警員及檢察事務官告知其涉嫌毒品危害防制
      條例案件，⑴得保持緘默，無須違背自己之意思而為陳述
      ，⑵得選任辯護人，⑶得請求調查有利之證據等，已依法踐
      行告知義務，保障其以被告身分接受詢問時之權利，並經
      其簽名，確認知悉其權利無誤，又其於警詢中經承辦警員
      再次詢問是否需要通知辯護人或親友到場？聲請人仍答稱
      都不用等語，復於偵查中經檢察事務官再次詢問是否已選
      任辯護人？聲請人仍答稱沒有等語，有各該筆錄共2份在
      卷可稽（見109年度毒偵字第564號影卷），是其因自身考
      量因素而未選任辯護人（含法扶律師）或親友，難認本件
      偵辦程序有何違誤或不當之處。再者，觀諸聲請人於警詢
      中供稱：其1年多前認識游國宗並開始交往，期間得知游
      國宗會吸食安非他命，其因好奇也一起吸食，也因此認識
      游國宗之友人「林志緯」、「王翔豪」，至今斷斷續續都
      有跟「游國宗」、「林志緯」一起吸食安非他命，而最近
      一次吸食安非他命是109年2月10日，在「王翔豪」的住處
      （地址只知道在新北市淡水區興福寮山上），將安非他命
      摻入玻璃球吸食器中，以火燒烤成煙後吸食；又「王翔豪
      」另於同日晚間聯繫其並前往其位於淡水區學府路183號5
      樓6室之住處，說要借地方施用海洛因，「王翔豪」問其
      要不要試試看，其因一時好奇就施用，後來在同月12日中
      午12時許，「王翔豪」再度至其上揭住處吸食毒品，其亦
      有一起施用，但事後覺得非常不舒服，且很後悔，所以主
      動向警方報案自首等語，已明確就其施用毒品之緣由，及
      其各次施用毒品之種類及時間、地點詳予供述，堪認其於
      施用上揭毒品之際，乃係明知並有意為之，益徴其於警詢
      及偵查中並未因其所述上開心理情狀導致其辨別能力或控
      制能力喪失或顯著降低，是上開心理衡鑑報告，均顯與本
      件無涉，自無從援為有利於其認定之依據。從而，聲請人
      指摘本件偵查程序不符正當法律程序、侵害其陳述意見、
      聽審權云云，難謂有據。
（三）按毒品危害防制條例所定觀察、勒戒程序，係對於受處分
      人將來危險所為預防、矯正之保安處分，故除檢察官審酌
      個案情形，依同條例第24條第1項之規定為附命完成戒癮
      治療之緩起訴處分，而不適用同條例第20條第1項之觀察
      、勒戒程序外，凡經檢察官審酌後聲請法院裁定令入勒戒
      處所觀察、勒戒者，法院僅得為有限之低密度審查，除檢
      察官之判斷有重大明顯瑕疵，或其裁量權已萎縮至無聲請
      觀察、勒戒之餘地，法院原則上應尊重檢察官職權之行使
      ，並據以裁定，尚無自由斟酌以其他方式替代或得以其他
      原因免予執行之權。查聲請人既有前述施用第一級毒品、
      第二級毒品之行為，復經檢察官斟酌其個案情形，認以向
      法院聲請觀察、勒戒始能達成戒癮治療之目的，而不為附
      命完成戒癮治療之緩起訴處分，因此向原審法院聲請裁定
      將其送勒戒處所，以查其是否仍有施用毒品傾向，並據以
      斷定幫助其澈底戒毒之方法，要屬檢察官適法行使裁量權
      之範疇，在無違反比例原則或明顯裁量怠惰、恣意濫用裁
      量等情事，法院尚無自由斟酌以其他方式替代之權。職此
      ，原確定裁定就聲請人前未曾因施用毒品案件經送觀察、
      勒戒，有本院被告前案紀錄表在卷可按，並認其有施用毒
      品之事實明確，依法就其抗告臺灣士林地方法院109年度
      毒聲字第76號裁定其應入勒戒處所觀察、勒戒予以駁回，
      核無違誤。是聲請人提出馬偕紀念醫院門診紀錄單（聲證
      3），稱其嗣後已主動前往醫療院所就診治療云云，縱然
      非虛，惟此核與法院是否裁定令入勒戒處所觀察、勒戒之
      判斷無涉，不能執為免除觀察、勒戒處分之理由。
（四）綜上所述，原審法院依檢察官聲請，裁定被告應送勒戒處
      所觀察、勒戒，且經本院駁回抗告，與卷存事證均無不合
      。聲請意旨以所述內容及新證據，主張無施以觀察、勒戒
      處分之必要云云，僅係憑主觀意思泛言有法定重新審理事
      由或陳述其法律上見解，難認足以動搖原確定裁定而謂聲
      請人應不施以觀察、勒戒處分之事由，核與毒品危害防制
      條例第20條之1第1項之規定不符，為無理由，應予駁回。
      另聲請人之重新審理聲請既無理由，其聲請停止執行即失
      所依據，爰併予駁回。
據上論斷，應依毒品危害防制條例第20條之1條第4項，裁定如主
文。
中　　華　　民　　國　　109 　年　　11　　月　　16　　日
                  刑事第十七庭審判長法　官　鄭水銓
                              　　  法　官　黃雅芬
                              　    法　官　沈君玲
以上正本證明與原本無異。
不得抗告。
                                    書記官　彭于瑛　　　
中　　華　　民　　國　　109 　年　　11　　月　　16　　日